最高法院刑事判決　　　　　　　　　　　　　　　八十七年度台上字第三三二八號
　　上　訴　人　甲○○
　　選任辯護人　卓忠三律師
右上訴人因殺人等罪案件，不服台灣高等法院中華民國八十七年五月五日第二審判決
（八十七年度上訴字第一○三七號，起訴案號：台灣台北地方法院檢察署八十五年度
偵字第九三三五號、同年度偵緝字第三七○號），提起上訴，本院判決如左：
    主  文
上訴駁回。
    理  由
本件原判決認定：一上訴人甲○○於民國（下同）七十六年間，曾因贓物案件，經台
灣士林地方法院判處有期徒刑六月，緩刑三年，於七十七年間，復因竊盜案件，經原
法院判處有期徒刑三月，而於八十年間撤銷前開贓物罪之緩刑，並減為應執行有期徒
刑四月，接續執行竊盜罪有期徒刑三月後執行之，於八十年七月九日執行完畢。仍不
知悔改，於八十三年間起，未經許可，無故持有半自動式手槍肆枝（各含彈匣壹個）
，及制式子彈拾陸發（詳如附表(一)(二)所示），其中附表編號２、３、４及６、７號所
示手槍枝及子彈拾發藏置於台北市○○○路○段八十八號崇友實業股份有限公司（
甲○○當時任職之公司－下稱崇友實業公司）地下二樓停車場男廁所天花板上；而附
表編號１及５號所示手槍（以下簡稱德制手槍）壹枝及子彈陸發則藏放手邊（當時羅
住台北市○○街一一八巷二七號）或隨身攜帶，嗣於八十四年二月一日射擊壹發（另
行起意擊斃林祐「原判決誤載為佑－下同」瑞，詳後述），甲○○於同年月十日左右
將該德制手槍壹枝及所餘子彈伍發埋藏於右揭住處前花圃內，嗣潛逃出國。迄八十五
年四月十八日十六時四十五分許，在桃園中正機場為警逮獲。因警已知甲○○持槍擊
斃林祐瑞犯行，經偵訊後，甲○○供出其藏置槍彈處所，並導警分別於八十五年四月
十八日二十時十分，至台北市○○街一一八巷二七號宅前花圃起出德制手槍壹枝及子
彈伍發（嗣經鑑定時試射發），及同年月二十二日十六時四十分在台北市○○○路
○段八十八號崇友實業公司地下二樓停車場男廁所天花板上，起出手槍枝及子彈拾
發（嗣經警鑑定，試射柒發），其持有槍、彈數量、期間等詳如附表(一)(二)所示。二甲
○○基於同前無故持有槍、彈之繼續犯意，身藏德制手槍一支及子彈六發（附表編號
第１、５號所示槍、彈）於八十四年二月一日凌晨四時許，與友人林祐瑞、陳煌文、
林旭材、郭秋輝、陳茂霖等人，在台北市○○路一○五號海珍珠海產店之二樓聚餐飲
酒，席間甲○○與林祐瑞因敬酒時談及金錢債務問題而發生爭執，經其他在場友人之
勸說，羅、林二人乃一同至該餐廳二樓辦公室談判，二人原係坐著，嗣因一言不合，
甲○○竟站起，突另萌殺人之故意，自身上取出德制手槍朝坐於沙發之林祐瑞之胸部
射擊一發子彈，子彈自前胸由上往下、由前往後，由右往左，經過右側第五肋骨上緣
經右下肺葉，穿過橫膈，兩肝半葉中間，右側腎門血管而停於第三腰椎右側，甲○○
於射擊後立即攜槍、彈奪門逃逸，林祐瑞因胸部槍傷致出血性休克，延至當日凌晨五
時三十分不治死亡等情。係以上開未經許可，無故持有手槍、子彈之事實，業據上訴
人於警訊中坦承伊於八十三年間將一盒物品藏放於台北市○○○路○段八十八號崇友
實業公司地下二樓停車場男廁所之天花板上，沒有人幫忙放置，也無人知情等情甚詳
，嗣於第一審審理中亦不否認其事，並稱是我主動跟刑事警察局講的無訛，且上訴人
迭次供明射殺林祐瑞之手槍經伊於一星期後，埋藏於台北市○○街一一八巷二七號前
花圃內等情不諱，並經其帶同警方分別於前開時地起出如附表所示之手槍、子彈，亦
有搜索扣押筆錄、臨檢紀錄在卷可稽，復有搜索現場照片及槍、彈照片可參，在花圃
內起獲之手槍一支、子彈五發（經警試射三發）及在男廁天花板上起出之手槍三支、
子彈十發（經警試射七發），經內政部警政署刑事警察局鑑驗結果，其製造廠槍枝號
碼、口徑、型別、種類、數量等詳如附表所示，均具殺傷力。有該局鑑驗通知書兩紙
附卷足憑，又埋藏於花圃內之手槍，除起出之子彈五發外，另有一發經擊發射死林祐
瑞，故該槍原配有子彈六發，此為上訴人供認之事實，並有聽聞一聲槍響之證人陳煌
文、林旭材證述可佐，應屬真實。至於上開殺人之事實，亦據告訴人鄭月鳳指訴綦詳
，復有在現場聽聞槍響一聲之證人陳煌文、林旭材之證詞可參。訊之上訴人對其於前
開時地與友人林祐瑞等人聚餐飲酒，席間伊與林祐瑞因敬酒時談及金錢債務問題而起
爭執，旋二人同至一旁之辦公室談判，伊手中之槍擊發一彈射中林祐瑞，伊立即攜帶
手槍、子彈逃離現場，嗣聞林祐瑞被擊斃，約一週後（即八十四年二月十日左右），
伊將所攜之手槍一枝、子彈五發，埋藏於台北市○○街一一八巷二七號住處宅前花圃
，潛逃出國，迨八十五年四月十八日在桃園中正機場被警逮獲等情，亦坦承不諱。而
林祐瑞委遭槍擊致受前開槍傷死亡，復經檢察官督同法醫師相驗並解剖鑑定屬實，製
有鑑驗通知書、驗斷書、解剖報告表、鑑定死因書、相驗屍體證明書等附卷可憑。次
查林祐瑞係右胸部（第五肋骨間近第六肋骨上緣）中槍，入口處無可見之彈屑、碳粒
或火藥痕，係因遠距離大口徑手槍盲管式胸部槍傷致出血性休克死亡，有前述台灣高
等法院檢察署法醫中心（下稱法醫中心）高檢醫鑑字第○九一號鑑定書附卷可稽。
據該中心研判；因林祐瑞解剖中其槍傷入口處無可見的碳粒及火藥痕跡，故指出係遠
距離槍傷；又一般遠距離是指一公尺（一百公分）以上而言，亦有台灣高等法院檢察
署八十七年三月二十七日檢英醫字第三○一八號函可考。查死者身長一七七公分（見
相驗卷第十八頁解剖報告表），手長絕無可能達一公尺以上，殊無於雙方奪槍之際槍
枝走火而擊中林祐瑞之可能，再依驗斷書之記載，林祐瑞之殺傷射入口乙處，橢圓形
，無燒輪，其衣服經勘驗結果，亦發現紅花格短大衣無破洞，黑休閒上衣、白內衣
均有破洞，且與右胸部創口相符，無火藥粉粒，經驗斷書記載甚明，足見子彈擊發時
有相當之距離，並非近距離擊發，更可確定非雙方拉扯間槍枝走火擊發所致。參照上
訴人供承當時林祐瑞坐在沙發上，伊原坐在林某右側，後起立等語。及林祐瑞槍傷槍
彈道係由上往下，由右往左，由前往後，有前開法醫中心鑑定書可按，是上訴人顯係
立於較高之位置槍傷林祐瑞，且上訴人與林祐瑞相約談判之小辦公室，其內沙發之擺
設呈Ｌ型，上訴人所坐之位置係在林祐瑞之右側，林祐瑞坐在左側沙發，二沙發呈九
十度直角放置，有上訴人於八十六年二月四日當庭所繪之相關位置圖可參，準此以觀
，上訴人係於起立後，朝坐於左側沙發上之林祐瑞開槍，所造成槍傷之彈道，即為由
上往下，由右往左，由前往後，足堪認定；再殺人罪與傷害人致死罪之區別，應以加
害人有無殺意為斷，受傷之多寡雖可藉為認定之標準，但不能為絕對之依據；本件林
祐瑞係因遠距離槍擊而死亡，已如前述，上訴人又係起立後，持槍朝坐於左側沙發之
林祐瑞擊發而致林祐瑞死亡，雖其僅擊發一槍，然其有殺人之主觀犯意甚明，為其所
憑之證據及認定之理由。而以上訴人嗣否認有上揭犯行，並辯稱：八十三年十月初，
其友人王致中持一盒物品問我有無地方給他放？我是陪他去地下室廁所藏放，我沒有
經手，不知紙盒內放著手槍、子彈。過了數月，王致中死亡。至於在海產店與友人聚
餐飲酒，伊並未攜帶槍、彈，席間因債務問題與林祐瑞發生口角，嗣兩人至小辦公室
談判，因係林祐瑞拔槍，伊見狀即上前奪槍，雙方拉扯間槍枝走火，擊中林祐瑞右胸
一槍，伊因害怕，乃攜槍逃逸，嗣埋藏於住處花圃，該德制手槍及子彈，乃係林祐瑞
所有等語，為飾卸之詞，不足採取；並以證人林建忠、林旭材、陳茂霖附和上訴人之
說詞部分，意在迴護，均非可取，在理由內依憑調查所得證據，詳加指駁及說明。因
認上訴人所為，係犯刑法第二百七十一條第一項殺人罪、修正前槍彈藥刀械管制條
例第七條第四項（手槍為同條第二項所列槍）、第十一條第三項未經許可無故持有
手槍、彈藥罪。其一行為同時持有手槍四把及子彈十六發，為想像競合犯，應依較重
之未經許可無故持有手槍罪處斷。上訴人所犯無故持有手槍罪，雖歷時多日，但乃一
行為之繼續，其於八十四年二月一日凌晨四時許，與林祐瑞飲酒時發生爭執，乃臨時
另行起意，拔槍射殺林某，所犯無故持有手槍罪與殺人罪，犯意各別，行為互異，應
分論併罰。查上訴人於七十六年間，曾因贓物案件，經台灣士林地方法院判處有期徒
刑六月，緩刑三年，於七十七年間，復因竊盜案件，經原法院判處有期徒刑三月，而
於八十年間撤銷前開贓物罪之緩刑，並減為應執行有期徒刑四月，接續竊盜罪有期徒
刑三月後執行之，於八十年七月九日執行完畢，有台灣高等法院檢察署刑案紀錄檢覆
表一件附卷可按，其於五年內，再犯本件有期徒刑以上之罪，為累犯，應加重其刑。
乃以第一審判決就殺人部分援引上開相關法條及刑法第四十七條，並審酌上訴人犯罪
動機、手段、犯後態度等一切情狀，論以殺人、累犯罪，判處有期徒刑拾貳年，為無
不合，予以維持，駁回上訴人此部分之上訴；並撤銷第一審關於未經許可無故持有手
槍部分之不當判決，適用上開相關法條及修正後槍彈藥刀械管制條例第十九條第一
項，刑法第十一條前段、第二條第一項但書、第二項、第五十五條、第四十七條、第
五十一條第五款、第三十八條第一項第一款，並審酌上訴人無故持有多枝半自動式手
槍，火力強大，嚴重危害社會治安，並衡其犯罪動機、手段、犯後態度等一切情狀，
論上訴人以未經許可，無故持有手槍，累犯罪，判處有期徒刑肆年。又以上訴人行為
後，槍彈藥刀械管制條例，已於八十六年十一月二十四日修正公布，同年月二十六
日生效，上訴人無故持有手槍、子彈部分，係在上開條例修正之前，依刑法第二條第
一項但書規定，比較新舊法結果，關於刑罰部分，以舊法有利於上訴人，故適用舊法
，惟新法新增第十九條第一項規定：犯同條例第七條、第八條、第十條、第十一條、
第十二條第一項至第三項、第十三條第一項至第三項之罪，經判處有期徒刑者，應於
刑之執行完畢或赦免後，令入勞動場所，強制工作，其期間為三年。上訴人未經許可
，無故持有手槍犯行，既經判處有期徒刑，則關於保安處分依刑法第二條第二項規定
，自應適用裁判時新法，依法併予宣告應於刑之執行完畢或赦免後，令入勞動場所，
強制工作，其期間為年。扣案半自動式手槍肆枝（含彈匣肆個）及制式子彈伍發（
詳附表），為違禁物，均依法宣告沒收。及說明上訴人原另持有之子彈拾壹發，其中
一發，業經上訴人擊發，另十發經刑事警察局鑑定時予以試射，有鑑驗通知書附卷可
稽，故此十一發子彈，不再為沒收宣告之理由。又就上開兩罪所處有期徒刑部分，定
其應執行刑為有期徒刑拾伍年。經核於法尚無違誤。上訴意旨，徒就原審採證、認事
及法律之適用、刑罰之裁量等職權之適法行使，漫事爭執，非有理由，應予駁回。
據上論結，應依刑事訴訟法第三百九十六條第一項，判決如主文。
中      華      民      國    八十七    年      十      月      一      日
                              最高法院刑事第六庭
                                  審判長法官  黃  劍  青
                                        法官  劉  敬  一
                                        法官  林  增  福
                                        法官  邵  燕  玲
                                        法官  張  清  埤
      右正本證明與原本無異
                                              書  記  官
中      華      民      國    八十七    年      十      月      八      日
